臺灣臺南地方法院刑事判決
109年度交易字第1009號
公  訴  人  臺灣臺南地方檢察署檢察官
被      告  魏瑞君



上列被告因過失傷害案件，經檢察官提起公訴（109年度偵字第8
550號），本院判決如下：
    主  文
乙○○犯過失傷害罪，處罰金新臺幣陸仟元，如易服勞役，以新臺
幣壹仟元折算壹日。
    犯 罪 事 實
一、乙○○於民國108年10月17日上午11時58分許，騎乘車牌號碼0
    00-000號普通重型機車，沿臺南市安平區文平路由南往北方
    向行駛，於行經臺南市○○區○○路000號之1前，甲○○（所涉過
    失傷害部分，另由本院少年法庭審理）無照騎乘車號000-00
    0號普通重型機車，沿同向行駛於乙○○前方，乙○○本應注意
    機車超車時，應與前車保持半公尺以上之間隔，而依當時情
    況，無不能注意之情形，竟疏未注意及此，未保持半公尺以
    上之間隔，貿然自甲○○人車右側超車，因甲○○未使用方向燈
    且未注意讓直行車先行，恣意右轉，致兩車發生碰撞，甲○○
    因此受有右肘擦傷、右膝疼痛之傷害。乙○○於肇事後，在未
    被具有偵查犯罪職權之公務員發覺前，向前往現場處理事故
    之警員坦承為肇事者並接受裁判，因而查悉上情。
二、案經甲○○訴由臺南市政府警察局第四分局移送臺灣臺南地方
    檢察署檢察官偵查起訴。
    理  由
一、證據能力之認定：
  ㈠本件以下所引用具傳聞證據性質之供述證據，因檢察官、被
    告乙○○於本案言詞辯論終結前，均同意有證據能力，本院審
    酌該等證據之作成或取得之狀況，並無非法或不當取證之情
    事，且亦無顯不可信之情況，復經本院於審判期日就該等證
    據依法進行調查、辯論，依刑事訴訟法第159條之5規定，均
    具有證據能力。
  ㈡其餘引用之非供述證據，與犯罪事實具有關聯性，皆無傳聞
    法則之適用，且無違反法定程序取得之情形，復經本院踐行
    證據調查之程序，依刑事訴訟法第158條之4規定之反面解釋
    ，均應有證據能力。
二、認定犯罪事實所憑之證據及理由：訊據被告固不爭執與告訴
    人甲○○發生本件事故之事實，惟否認有何過失傷害之犯行，
    辯稱：我沒有右側超車，我與告訴人行駛在不同車道，也有
    保持超過半公尺之安全距離，我沒有過失等語。經查：
　㈠被告於108年10月17日上午11時58分許，騎乘車牌號碼000-00
    0號普通重型機車，沿臺南市安平區文平路由南往北方向行
    駛，於行經臺南市○○區○○路000號之1前，與同向前方、無照
    騎乘車號000-000號普通重型機車之告訴人，兩車發生碰撞
    ，告訴人有未使用方向燈及未注意讓直行車先行之過失，並
    因本件事故受有右肘擦傷、右膝疼痛之傷害之事實，為被告
    所不爭執，並有告訴人於警詢中之證述（見警卷第6至7頁）
    、臺南市政府警察局第四分局道路交通事故調查表㈠㈡、道路
    交通事故現場圖、現場暨路口監視錄影翻拍照片（見警卷第
    25至40頁）、佳暘骨科診所診斷證明書（見警卷第9頁）在
    卷可稽，上述事實應首堪認定。
　㈡被告有未保持安全距離之過失：
　1.按機車行駛時，駕駛人應注意車前狀況及兩車並行之間隔，
    並隨時採取必要之安全措施；超越時應於前車保持半公尺以
    上之間隔，行至安全距離後，再顯示駛入原行路線。道路交
    通安全規則第2條第1項第1款、第94條第3項、第101條第1項
    第5款定有明文。
　2.被告雖辯稱：我沒有過失，我跟告訴人行駛於不同車道，我
    不構成右側超車等語。然而，依現場暨路口監視錄影翻拍照
    片，於本件事故發生約5秒前，被告騎乘機車行駛於告訴人
    同向正後方，位於同一車道內，被告機車逐漸駛近告訴人機
    車，之後被告機車先右偏駛近告訴人機車，再自告訴人機車
    右方超車，距離甚近，顯然未與告訴人機車間有保持半公尺
    之距離，隨後告訴人即右轉而與被告機車發生碰撞（見警卷
    第38至40頁，同附件），足認被告辯稱其機車與告訴人機車
    行駛於不同車道、有保持超過半公尺以上之距離等語，均與
    事實不符。
　3.另被告雖辯稱不構成右側超車，惟無論被告當時騎乘機車駛
    至告訴人機車右側，是為了要超車，或者僅是並行而已，均
    應與告訴人之機車保持相當之安全距離，此點應無疑義，況
    被告於偵查中已明確供稱當時要從右邊超車，因為要右轉等
    語（見偵卷第29頁）；足見其辯稱當時並非要超車，顯然無
    稽，綜合上述證據，應足認被告確實具有未保持安全距離之
    過失。
　4.又被告雖提出網路資料以佐證其行為並非右側超車（見本院
    卷第31至33頁），惟該等資料僅係發文者單方臆測之詞，不
    僅來源不明確，亦不符合法規及交通實際情況，實難採信。
　㈢綜上所述，應足認被告確有過失，且被告過失行為，與告訴
    人之傷勢間具有關聯性，已有前述證據佐證，本案事證明確
    ，被告犯行洵堪認定，應依法論科。
三、論罪科刑：
  ㈠核被告所為，係犯刑法第284條前段過失傷害罪。
  ㈡被告於本件事故後，於有偵查犯罪權限之機關人員未知悉其
    犯罪前，向據報前往處理之臺南市政府警察局第四分局交通
    分隊陳炫璁警員承認駕車肇事，進而接受裁判等情，有臺南
    市政府警察局第四分局交通分隊道路交通事故肇事人自首情
    形紀錄表附卷可憑（見警卷第10頁），爰依刑法第62條前段
    規定減輕其刑。
  ㈢爰以行為人之責任為基礎，審酌被告疏未注意遵守道路交通
    規範，僅因貪圖一時便利，未保持安全距離即自告訴人機車
    右側超車或與告訴人機車並行，而與告訴人機車發生碰撞，
    導致告訴人受有上述傷害，所為實不足取；然而考量告訴人
    本案於事故發生前行駛於外側車道中央偏左（靠近內側車道
    ），不僅無照騎乘機車，且突然右轉、未打方向燈，亦未注
    意右側後方有無來車，亦具過失，肇事責任非低，同為肇事
    原因；再參酌被告於本院審理中否認犯行，而本院先前依被
    告及告訴人之聲請安排調解，但因告訴人之法定代理人未到
    場而無法進行調解等情況；兼衡告訴人本件傷勢僅右肘擦傷
    、右膝疼痛，而被告本身因本件事故受有頸部扭傷、第十二
    胸椎壓迫性骨折等傷勢之情節；暨被告自陳學歷為高中畢業
    之智識程度，未婚、育有1名子女已成年、現從事餐飲業（
    收入詳卷）、獨居、無須扶養他人之家庭生活狀況等一切情
    狀，量處如主文所示之刑，並諭知易服勞役之折算標準，以
    示懲儆。
據上論斷，應依刑事訴訟法第299條第1項前段，刑法第284條前
段、第62條前段、第42條第3項前段，刑法施行法第1條之1第1項
、第2項前段，判決如主文。
本案經檢察官黃信勇提起公訴，檢察官丙○○到庭執行職務。
中　　華　　民　　國　　110 　年　　3 　　月　　19　　日
                  刑事第三庭　法　官  陳郁婷
以上正本證明與原本無異。
如不服本判決，應於收受本判決後20日內向本院提出上訴書狀，
並應敘述具體理由。其未敘述上訴理由者，應於上訴期間屆滿後
20日內向本院補提理由書狀（均須按他造當事人之人數附繕本）
「切勿逕送上級法院」。 
  　　　　　　　　　　　　　　書記官　林怡芳
中　　華　　民　　國　　110 　年　　3 　　月　　22　　日

附錄本案論罪科刑法條
中華民國刑法第284條
因過失傷害人者，處1年以下有期徒刑、拘役或10萬元以下罰金
；致重傷者，處3年以下有期徒刑、拘役或30萬元以下罰金。
【附件】